【裁判字號】    88,易,471
【裁判日期】    891031
【裁判案由】    傷害
【裁判全文】
臺灣基隆地方法院刑事判決                          八十八年度易字第四七一號
    公  訴  人  臺灣基隆地方法院檢察署檢察官
    被      告  丁○○
右列被告因傷害案件，經檢察官提起公訴（八十八年度偵字第四七三五號），本院判
決如左：
    主  文
丁○○傷害人之身體，處拘役肆拾日，如易科罰金，以佰元折算壹日，緩刑貳年；
緩刑期內並付保護管束。
    事  實
一、丁○○與乙○○係夫妻關係，為家庭暴力防治法之家庭成員，於民國八十八年二
    月十日下午六時許，前往乙○○開設位於基隆市○○路四五九號之大衛營牙科診
    所，因細故發生爭執，並進而相互拉扯後，丁○○竟基於傷害之犯意，持乙○○
    所有放置於診療桌旁之西瓜刀，砍擊乙○○之右手臂，致乙○○肘及前臂挫傷暨
    無名指、小指麻木。
二、案經被害人乙○○訴請臺灣基隆地方法院檢察署檢察官偵查起訴。
    理  由
一、訊據被告丁○○於本院調查時固坦承於右揭時間、地點與告訴人張學健發生爭執
    進而互相拉扯之事實不諱，惟矢口否認有傷害之犯行，辯稱：伊絕未持西瓜刀砍
    傷告訴人云云。惟查，右揭事實，業據告訴人乙○○指訴綦詳，並有診斷證明書
    一紙附卷可憑，又證人即案發當時在告訴人診所任職之戊○○、甲○○均證稱當
    日被告與告訴人在診所內發生爭執，事後並看見告訴人有流血等情（見偵查卷第
    二十六頁反面、第二十七頁及本院八十九年六月十三日訊問筆錄），證人戊○○
    、甲○○於案發後不久即已離職，且與被告夙無怨隙，衡情無故為附和僱主即告
    訴人而誣陷被告之理，彼等所為證言應堪採信，是若被告僅與告訴人發生拉扯，
    告訴人應不致流血，復有告訴人遭砍傷時穿著沾有血跡之上衣及醫師服照片在卷
    可參（見偵查卷第三十九頁），堪認告訴人指訴被告持西瓜刀砍擊其右手臂成傷
    一節，應與事實相符。雖告訴人當時未立即至附近醫院就醫，且於事隔將近六個
    月始提出告訴，然就醫與否本係基於個人之考量，而六個月之告訴期間既為法律
    所規定，即允許告訴人於該期間內考慮之後再決定是否告訴，尚難以告訴人未提
    出受傷後及時就醫之驗傷診斷書及遲至八十八年七月十七日始提出告訴，遽以推
    定其指訴難以憑信。至證人即被告姑姑李丙○○於本院調查時證稱被告與告訴人
    發生爭吵，其有制止被告打告訴人耳光，然被告並未持刀砍傷告訴人等情（見本
    院八十九年二月十日訊問筆錄），惟證人李丙○○係被告之姑姑，關係至親，二
    人復一起前往告訴人之診所，所為證言難免偏頗，且與證人戊○○、甲○○證述
    之情節不符，實難據為有利被告之證言。另告訴人提出之西瓜刀經本院送往鑑驗
    結果，雖未發現有可資比對之指紋，有內政部警政署刑事警察局八十九年一月二
    十四日（八九）刑紋字第九八一九號可參，然遺留於物面之潛伏指紋能否採出，
    通常與檢體的保存條件及遺留指紋的狀態有關，前者包括溫度、濕度、光照、風
    向、灰塵、空氣流通情形及其他外來因素，如是否再經他人觸摸等，後者包括觸
    摸者汗腺分泌情徵及指尖接觸物面的壓力、角度等，本院於八十九年一月十七日
    將西瓜刀送請鑑定有無被告之指紋時，距案發已將近一年，未能發現有可資比對
    之指紋，應屬可能之事，上開鑑驗結果自不足為有利被告之證明。本件事證明確
    ，被告犯行堪以認定。
二、查被告丁○○與告訴人乙○○為夫妻關係，為家庭暴力防治法第三條第一款之家
    庭成員。被告持西瓜刀砍擊告訴人之行為，核犯刑法第二百七十七條第一項之傷
    害罪。爰審酌被告智識程度、犯罪手段、動機、犯罪時所受之刺激、犯罪後態度
    及告訴人所受傷害之部位、程度等一切情狀，量處如主文所示，並諭知易科罰金
    之折算標準。次查被告未曾受有期徒刑以上之宣告，此有臺灣基隆地方法院檢察
    署刑案資料查註紀錄表及本院被告全國前案紀錄表在卷可稽，經此次起訴判刑後
    ，當能知所警惕，信無再犯之虞，本院認所宣告之刑以暫不執行為適當，並諭知
    緩刑二年，以啟自新。末查家庭暴力防治法業於八十七年六月二十四日公布，其
    中除第二至第四章、第五章第四十條、第四十一條、第六章自公布一年後即八十
    八年六月二十四日施行外，餘自八十七年六月二十七日生效，而其中第一章第二
    條第二項、第三章第三十條第一項規定：「家庭成員間故意實施家庭暴力行為而
    成立其他法律所規定之犯罪為家庭暴力罪」，又「犯家庭暴力罪而受緩刑之宣告
    者，在緩刑期內應付保護管束。」，本件被告丁○○與告訴人乙○○於本件行為
    時既屬夫妻，業經二人陳稱在卷，二人即為該法所稱之家庭成員，而被告對其夫
    乙○○之故意傷害暴力行為所犯係刑法第二百七十七條之傷害罪，為家庭暴力罪
    ，故依刑法第二條第二項保安處分適用裁判時之法律，應適用即家庭暴力防治法
    第三十條第一項，於緩刑期間內並宣告付保護管束。
三、被告經合法傳喚無正當理由不到庭，本院認為應科拘役之案件，爰不待其陳述逕
    行判決。
據上論斷，應依刑事訴訟法第二百九十九條第一項前段、第三百零六條，刑法第二條
第二項、第二百七十七條第一項、第四十一條、第七十四條第一款，家庭暴力防治法
第三十條第一項，罰金罰鍰提高標準條例第一條前段、第二條，判決如主文。
本案經檢察官周慶華到庭執行職務。
中      華      民      國      八十九      年    十    月    三十一    日
                                        臺灣基隆地方法院刑事第二庭
                                            法  官
對於本件判決如有不服，應於收受送達後十日內，向本院提出上訴狀，上訴於臺灣高
等法院，並按他造當事人之人數附具繕本。
附錄本判決論罪科刑法條：
刑法第二百七十七條第一項


司法院資訊處製作；財團法人民間司法改革基金會備份。
